臺灣高雄地方法院民事裁定
110年度消債更字第14號
聲  請  人  洪銘遠（原名：洪宗賢）
0000000000000000

0000000000000000

代  理  人  黃千珉律師
上列當事人因消費者債務清理事件聲請更生，本院裁定如下：
    主  文
聲請駁回。
聲請費用由聲請人負擔。
    理  由
一、聲請意旨略以：聲請人即債務人洪銘遠（原名：洪宗賢）前
    向金融機構辦理消費借貸，經債權讓與後，現積欠陽光資產
    管理股份有限公司（下稱陽光公司）等無擔保債務計新臺幣
    （下同）1,022,870元，因非屬金融機構債務，毋庸進行前
    置協商程序，聲請人有不能清償債務或有不能清償之虞，復
    未經法院裁定開始清算程序或宣告破產，爰依法聲請准予裁
    定更生等語。
二、按債務人不能清償債務或有不能清償之虞者，得依本條例所
    定更生或清算程序，清理其債務，消費者債務清理條例（下
    稱消債條例）第3條定有明文。消費者與他人間債之關係之
    發生，係依契約自由原則及相互間之信賴為基礎，此為社會
    經濟活動得以維繫及發展之重要支柱，債務人經濟窘迫，固
    不應任其自生自滅，債權人一方之利益亦不能摒棄不顧。而
    判斷是否不能清償債務或有不能清償之虞，宜綜衡債務人全
    部收支、信用及財產狀況，評估其客觀資產是否大於負債，
    是否因負擔債務而不能維持最基本之生活條件，以及債權人
    如利用一般程序追償，是否會使其陷於無法重建經濟生活之
    困境等。如債務人可於相當之期間內以己力清償債務，應無
    不能清償債務或有不能清償債務之虞之情形，尚無藉助本條
    例所定更生或清算程序清理債務之必要。
三、經查：
  ㈠聲請人前向金融機構辦理消費借貸致現積欠陽光公司等無擔
    保債務1,022,870元，因屬非金融機構債務，毋庸進行前置
    協商程序，並於110年7月14日到院表示其對目前的債權額沒
    有意見等情，有債權人清冊、財團法人金融聯合徵信中心前
    置協商專用債權人清冊、信用報告、調查筆錄等件在卷可稽
    【見本院110年度消債更字第14號卷（下稱卷）第15頁、第7
    頁、第10頁、第105頁】，堪信為真實。
  ㈡次查，聲請人於107年至109年度申報所得分別為340,474元、
    331,009元、362,032元(其中先鋒保全股份有限公司之薪資
    所得各為340,446元、330,976元、361,989元)，名下無財產
    ，勞工保險投保 單位為先鋒保全股份有限公司(109年12月1
    1日查詢時之投保薪資為31,800元)，另有南山人壽保單2張
    ，其中1張(保單號碼Z000000000號)保單解約金212,755元(
    已扣除保單借款本利和金額623,993元)、另1張保單(保單號
    碼GU00000000號)為團體險，無解約金。又聲請人自105年4
    月16日起任職於先鋒保全股份有限公司為保全員，自陳每月
    薪資約30,000元，並據先鋒保全公司函覆之薪資清冊所載，
    其自108年1月起至109年12月止，以薪資加計職務加給、全
    勤獎金、其他薪獎、伙食津貼等共731,365元，平均每月30,
    474元【計算式:(33,924+28,021+25,286+26,100+30,380＋29
    ,000＋27,550＋30,850＋30,850＋30,850+29,358＋28,007＋31,72
    0×11＋32,269)÷24=30,474，本件均係採元以下四捨五入計算
    】，現未領取任何補助或給付等情，此有財政部高雄國稅局
    107年至108年綜合所得稅各類所得資料清單及財產歸屬資料
    清單（卷第3至5頁）、財產及收入狀況說明書（卷第12至14
    頁）、109年稅務電子閘門財產所得調件明細表（卷第116頁
    ）、債權人清冊（卷第15頁）、戶籍資料（卷第82頁）、勞
    工保險被保險人投保資料表（卷第17至18頁）、個人商業保
    險查詢結果表（卷第67頁）、財團法人金融聯合徵信中心前
    置協商專用債權人清冊（卷第7頁）、信用報告（卷第10頁
    ）、南山人壽保險股份有限公司函附保單明細表（卷第91至
    92頁）、員工在職證明書（卷第11頁）、聲請人更生聲請狀
    （卷第1頁）、薪資清冊（卷第45至50頁）、社會補助查詢
    表（卷第37至39頁）、勞動部勞工保險局函(卷第51頁)、存
    簿（卷第54至72頁，除記載薪資獎金先鋒保全(股)入款外，
    另有108年4月26日ATM存入2萬元、108年9月2日ATM存入14,0
    00元、109年1月15日放款轉帳存入10萬元、109年6月23日存
    款機存入4萬元、108年9月26日CTM存款存入19,000元、108
    年11月26日CTM存款存入15,000元等多筆萬元以上存入款，
    未見聲請人陳明由何人存入及其存入原因）、南山人壽保單
    價值準備金/保單帳戶價值一覽表(卷第65頁)等附卷可證。
    則在查無聲請人有其他收入來源之情形下，佐以其勞工保險
    資料以先鋒保全公司為投保單位，及聲請人上開所為每月收
    入數額之主張，與該公司薪資資料之各月收入數額平均計算
    後相當，是本院認以上開24個月之每月收入計算平均月收入
    應能反映其現收入水準，而以30,474元作為核算其現在償債
    能力之基礎，堪認妥適。 
　㈢關於聲請人個人日常必要支出部分，按債務人必要生活費用
    ，以最近一年衛生福利部或直轄市政府所公告當地區每人每
    月最低生活費一點二倍定之，消債條例第64條之2第1項定有
    明文。本院參酌衛福部社會司所公告110年度高雄市最低生
    活費標準為13,341元，則聲請人每月生活所必需除有特殊情
    形並有證據證明者外，自宜以此數額之1.2倍即16,009元為
    度，始得認係必要支出。又上開最低生活費用之標準，係照
    當地近1年平均每人消費支出60％，依其基準之家庭收支調查
    報告調查表格式示有關經常性支出之調查項目，其原即包括
    利息支出、食品、衣著、房租及水費、電費、醫療保健、交
    通、娛樂、教育等基本生活需求；因聲請人於財產及收入狀
    況說明書未提列房屋使用支出費用，其居住戶籍地房屋經陳
    明為母親所有(見卷第52、76頁，聲請人110年2月18日陳報
    狀，聲請人母親洪謝美登全國財產稅總歸戶財產查詢清單)
    ，堪認聲請人客觀上應無房屋費用支出，故於計算聲請人個
    人每月必要生活費時，即應自前開已包括聲請人居住費用在
    內，扣除相當於房租支出所佔比例24.36％，俾免重複計列費
    用，而符公平之旨，則依此計算之結果，聲請人每月之必要
    生活費在不含居住費用之情形下，即應以12,109元【計算式
    ：16,009－(16,009×24.36%)＝12,109】為度，始得認係必要
    支出。聲請人主張個人每月必要支出14,000元(即扣除扶養
    費支出13,000元及扣薪部分)，逾12,109元範圍難認必要。
  ㈣至扶養費支出部分，聲請人主張扶養父母親，每月扶養費各6
    ,500元。查聲請人父親洪春霖為29年10月生，患有急性闌尾
    炎併腹內膿瘍、敗血性休克、癲癇及急性腎衰竭及右眼老年
    性白內障等病(110年7月14日聲請人到院陳述其父親年初住
    院治療，花費20多萬元的醫療費用，後續也要再回診)，107
    年至109年度申報所得均為利息所得各8,514元、8,514元、7
    ,507元，經查其大寮區農會帳戶109年1月起迄110年3月18日
    有活存3,817元及定存1,400,000元，郵局帳戶迄至109年11
    月5日有餘額20,262元存款，名下有位於臺南市鹽水區田寮
    段3筆田賦（持分全部），現值576,858元，94年10月領取勞
    保老年一次給付1,165,500元，無領取國民年金，另每月領
    取中低老人生活津貼7,759元；而聲請人母親洪謝美登為29
    年8月生，107年至109年度申報所得均為0元，患有失智症及
    左遠端橈股骨折(110年7月14日聲請人到院陳述其母親去年
    開始就有失智的狀況，持有輕度殘障手冊，白天要去日間照
    護中心，也有相關費用支出)，名下有位於高雄市大寮區之1
    房（持分全部)、1地 (持分全部)，現值846,200元，郵局帳
    戶迄至110年1月22日有餘額114,552元存款，90年10月領取
    勞保老年一次給付319,200元，無領取國民年金，另每月領
    取中低老人生活生活津貼7,759元等情，有戶籍謄本、財政
    部高雄國稅局107年至108年綜合所得稅各類所得資料清單及
    財產歸屬資料清單、109年稅務電子閘門財產所得調件明細
    表、診斷證明書、住院繳費通知單及醫療費支出收據、調查
    筆錄、高雄大寮區農會函附存單彙總查詢暨大寮區農會交易
    明細表、郵局存摺、勞動部勞工保險局函、高雄市政府社會
    局社會福利資訊料查詢表在卷可參（卷第19頁、第73至75頁
    、第115頁、第79至80頁、第105至106頁、第87至90頁、第6
    8至69頁、第51頁、第32至36頁；卷第19頁、第76至78頁、
    第114頁、第80至81頁、第105至106頁、第51頁、第70至72
    頁、第32至35頁）。本院考量聲請人已負擔高額債務之際，
    依民法第1118條、第1119條規定，其負扶養義務之程度，亦
    應考量其目前身負債務之窘境，所負擔之扶養義務能力，自
    非比一般；又按受扶養權利者，以不能維持生活而無謀生能
    力者為限，民法第1117條第1項定有明文；同條第2項規定，
    前項無謀生能力之限制，於直系血親尊親屬不適用之，即直
    系血親尊親屬受扶養者，仍須以不能維持生活者為限（最高
    法院87年度台上字第1696號判決意旨參照）；再按夫妻互負
    扶養之義務，其負扶養義務之順序與直系血親卑親屬同。扶
    養之程度，應按受扶養權利者之需要，與負扶養義務者之經
    濟能力及身分定之，民法第1116條之2與民法第1119條分別
    定有明文，是聲請人父親亦為其配偶即聲請人母親之法定扶
    養義務人，以父親之存款及父母親每月各領取老農津貼7,75
    9元，足認其等能以自己之財產維持生活，聲請人既身負龐
    大債務而無法清償，揆諸前開說明，難認其父母親有受聲請
    人扶養之必要。
　㈤綜上所述，聲請人目前每月平均收入為30,474元，扣除必要
    生活費12,109元，尚餘18,365元。而聲請人目前負債總額為
    1,022,870元（卷第7、15頁，包括：陽光資產管理股份有限
    公司、富邦資產管理股份有限公司），扣除南山人壽保單解
    約金212,755元後，以上開餘額按月攤還結果，僅須3.7年【
    計算式：(1,022,870－212,755)÷18,365÷12≒3.7】即能清償
    完畢。況聲請人為54年4月出生（卷第82頁戶籍謄本），距
    法定退休年齡65歲，一般可預期尚約有11年之職業生涯，應
    能逐期償還所欠債務，以兼顧債權人利益之保障。
四、綜據上述，本件聲請人並無不能清償債務或不能清償之虞之
    情事，尚無藉助更生程序清理債務之必要性，其聲請應予駁
    回。　
中　　華　　民　　國　 110　　年　　7 　　月　　21　　日
              　　民事庭　　  法　官　賴寶合
以上正本係照原本作成。
如對本裁定不服，得於裁定送達後10日內向本院提出抗告狀，並
繳納抗告裁判費新臺幣1,000 元。
中　　華　　民　　國　 110　　年　　7 　　月　　21　　日
  　                          書記官　胡美儀